臺中高等行政法院判決　　　　　　　　　　　　　　　九十一年度訴字第五九六號
　　　　　　　　　　　　　　　.
　　原　　　告　甲○○○○○○.
　　訴訟代理人　丙○○
　　被　　　告　臺中市稅捐稽徵處
　　代　表　人　乙○○
　　訴訟代理人　丁○○
　　　　　　　　戊○○
右當事人間因營業稅事件，原告不服財政部中華民國九十一年七月四日台財訴字第○
九一一三五四○六七號訴願決定，提起行政訴訟。本院判決如左︰
　　主  文
原告之訴駁回。
訴訟費用由原告負擔。
　　事  實
甲、事實概要：緣原告於民國八十四年九月十一日至八十五年三月十二日，於台中市
    ○○○街一三五號六樓經營ＭＴＶ，漏報銷售金額計新台幣（下同）八六二、五
    二二元，未依法開立統一發票，經台中市警察局繼中派出所於八十五年三月十二
    日查獲，移由被告審理違章成立，乃核定補徵營業稅四三、一二六元，並按所漏
    稅額處三倍之罰鍰一二九、三○○元。原告不服，申請復查，未獲變更，乃提起
    訴願，經前台灣省政府八十七年十二月三十一日訴願決定原處分撤銷，由原處分
    機關另為處分。經被告重核結果，仍維持原核定，原告仍不服，循序提起行政訴
    訟。
乙、兩造聲明：
一、原告聲明求為判決：原處分、復查決定及訴願決定均撤銷。
二、被告聲明求為判決：原告之訴駁回。
丙、兩造之陳述：
壹、原告起訴意旨略以：
一、按違章漏稅案件之處分，應以事實為依據，而事實應依證據認定之，此為審理行
    政處分案件應遵循之原則。又行政機關對於人民有所處罰，必須確實證明其違法
    之事實，倘不能確實證明違法事實之存在，其處罰即不能認為合法。而認定事實
    ，須憑證據，不得出於臆測；另僅憑警方談話筆錄，不得作為補稅依據。此分別
    經行政法院三十二年判字第十六號、三十九年判字第二號及八十九年判字第一一
    四九號判決在案。次按「違章案件審查除取具談話筆錄外，仍應進一步調查其他
    補強證據，以察其是否與事實翔符，藉資加強稅捐稽徵之正確公允，並保護人民
    權益。」亦為財政部七十七年十二月二十九日台財訴第000000000號財
    稅救濟案例通報提要表、同部七十七年十月一日台財訴第七七○一○六八三四號
    函決定在案，本件被告所依據八十五年三月十二日台中市警察局繼中派出所談話
    筆錄中，均無逃漏稅額之事實存在，僅憑每日營業額約一五、○○○元，推算出
    其逃漏稅額、漏開發票乃無中生有，被告空言主張但無證據，依行政訴訟法第一
    三六條規定準用民事訴訟法第二七七條規定，就漏稅額及漏稅事實自應詳細陳述
    ，並提供證據。且自上開談話筆中可得確認課稅主體為瘋馬視廳中心，而被告卻
    逕行更改為原告，按瘋馬視廳中心與原告，先後於台中市○○○街一三五號六樓
    設立營業，兩者本為不同之法人主體，被告雖以原告對外招牌仍為「瘋馬視廳中
    心」，主張瘋馬視廳中心即為原告，惟原告雖在同址進駐經營，並無拆除該招牌
    或使用其名之權利，是被告所認顯有違誤。
二、次按被告所稱費用還原法計算所得金額為每日營業額為一五、一八二元，惟原告
    據之推算結果為每日營業額七、九五一元，再乘以一八四天可得一、四六二、九
    八四元，此與系爭八十四年九月十一日至八十五年三月十二日，原告所開立發票
    金額一、四七六、四六一元接近。被告空言主張原告漏開發票金額，卻無法舉證
    以實其說，所認顯有違法。
三、再按「營業稅特種稅額查定辦法」適用於小規模營業人，亦即免用統一發票之營
    業人，而原告為經核定使用統一發票之營利事業，是本件自不適用上開辦法。另
    原告營業額係按每日實際交易金額開立發票，斷無每日營業額未達一五、○○○
    元而需開立發票一五、○○○元之法律規定，是故本件應可援用行政法院八十九
    年度判字第一一四九號判決為斷。
四、至被告所稱原告申報八十四、八十五年營利事業所得稅時，有偏低不實，及八十
    四年未申報水電瓦斯費用乙節，按營利事業所得稅之課徵採營業淨利，亦即營業
    收入減去成本、費用，故成本、費用偏低不實，則營業淨利偏高，須多繳營利事
    業所得稅。依經驗法則及申報實務，被告所稱情形根本無從發生，反之，申報偏
    高以減少納稅金額方屬合理，是被告所稱顯不足採。再者，依加值型及非加值型
    營業稅法第三十三條及商業會計法第十四條規定，水電瓦斯費用之認列，須於原
    始憑證之名稱更與為原告，方符規定而得認列為費用，然原告於八十四年開始營
    業，水電瓦斯費之原始憑證尚未變更營業人名稱，自無法認列。
貳、被告答辯意旨略以：
一、本件原告於八十四年九月十一日至八十五年三月十二日，銷售貨物金額八六二、
    五二二元，未依法開立統一發票，致漏報銷售額，案經台中市警察局繼中派出所
    於八十五年三月十二日查獲，隨案附有原告八十五年三月十二日於該局所作談話
    筆錄，且原告八十四、八十五年度申報營利事業所得稅時申報之薪資、租金費用
    金額，以八十五年三月十二日所稱每日營業額一五、○○○元為基準，按費用還
    原法算得八十四年度每日營業額為一五、一八二元，與原告供稱每日營業額相當
    ，違章事實成立，被告乃核定補徵營業稅四三、一二六元，並按所漏稅額處三倍
    之罰鍰一二九、三○○元，於法應無不合。
二、按刑事訴訟法第一五六條規定，被告之自白，非出於強暴脅迫、利誘、詐欺、違
    法羈押或其他不正之方法，且與事實相符者，得為證據。於租稅稽徵實務，倘稽
    徵機關獲案談話筆錄非出於強暴、脅迫、利誘、詐欺或其他不正之方法，且經調
    查談話筆錄與事實相符，自亦得採為證據，今原告八十五年三月十二日於警察局
    所作談話筆錄，係經其親自閱讀無訛後始簽名捺印，自得作為本件處分之依據。
    另參照財政部發布之營業稅特種稅額查定辦法，合計原告申報八十四、八十五年
    度營利事業所得稅時申報薪資、租金費用金額三、二四九、七四○元，除以類似
    行業最高費用率百分之三十五所得原告每日營業額一九、九六八元，顯較筆錄所
    稱每日營業額為高。而由原告負責人稱，該店員工十二人，每人月薪約一四、○
    ○○元，即原告每月薪資費用約一六八、○○○元，準此，原告八十四年十月一
    日至十二月三十一日應申報薪資五○四、○○○元，然僅申報三五六、二四○元
    ；同理，八十五年度應申報薪資二、○一六、○○○元，卻僅申報一、三九三、
    五○○元。而依原告之行業特性，水電瓦斯費用絕無可避免，但八十四年度竟未
    為申報，均顯示原告申報營利事業所得稅時，有偏低不實，在此情況下，八十四
    年度申報每日營業收入尚有一○、三九九元，原處分採談話筆錄為証，應未脫離
    原告每日營業額有一五、○○○之事實，且原告並未舉證系爭筆錄之製作乃出於
    不正當之方法，準此，原核定依據原告所作筆錄而核算八十四年九月十一日至八
    十五年三月十二日間實際銷售額，應無不當。至原告所引判決，一因非判例，二
    因案情與本件不同，無援引適用之餘地。
　　理  由
一、按原華視廳店為獨資商號，原告為負責人，有台中市政府營利事業統一發證登記
    申請書附原處分卷（第七頁）可稽，是本件原告名稱應為甲○○○○○○○○，
    合先敘明。
二、按「營業人除本法另有規定外，不論有無銷售額，應以每二月為一期，於次期開
    始十五日內，填具規定格式之申報書，檢附退抵稅款及其他有關文件，向主管稽
    徵機關申報銷售額、應納或溢付營業稅額。其有應納營業稅額者，應先向公庫繳
    納後，檢同繳納收據一併申報。」、「營業人有左列情形之一者，主管稽徵機關
    得依照查得之資料，核定其銷售額及應納稅額並補徵之：一、．．．四短報、漏
    報銷售額者。」及「納稅義務人，有左列情形之一者，除追繳稅款外，按所漏稅
    額處一倍至十倍罰鍰，並得停止其營業：一、．．．三短報漏報銷售額者。」，
    分別為行為時營業稅法（該法於九十年七月九日修正為加值型及非加值型營業稅
    法）第三十五條第一項、第四十三條第一項第四款及第五十一條第三款所明定。
三、本件原告於八十四年九月十一日至八十五年三月十二日，於台中市○○○街一三
    五號六樓經營ＭＴＶ，漏報銷售金額八六二、五二二元，未依法開立統一發票，
    ，被告乃核定補徵營業稅四三、一二六元，並按所漏稅額處三倍之罰鍰一二九、
    三○○元。原告不服，申請復查，原告仍不服，循序提起行政訴訟。訴稱：(一)被
    告僅依據八十五年三月十二日台中市警察局繼中派出所談話筆錄，而以原告每日
    營業額約一五、○○○元，推算出原告逃漏稅額，並未有其他補強證據，其採證
    有所違法。(二)依上開警局談話筆，可得確認課稅主體為瘋馬視廳中心，而被告卻
    逕行更改為原告，按瘋馬視廳中心與原告，先後於台中市○○○街一三五號六樓
    設立營業，兩者本為不同之法人主體，被告雖以原告對外招牌仍為「瘋馬視廳中
    心」，主張瘋馬視廳中心即為原告，被告所認顯有違誤。(三)被告所稱費用還原法
    計算所得金額為每日營業額為一五、一八二元，惟原告據之推算結果為每日營業
    額七、九五一元，再乘以一八四天可得一、四六二、九八四元，此與系爭八十四
    年九月十一日至八十五年三月十二日，原告所開立發票金額一、四七六、四六一
    元接近。
四、經查，本件係原告於台中市○○○街一三五號六樓經營ＭＴＶ，經台中市警察局
    繼中派出所於八十五年三月十二日查獲，依卷附之警局談話筆錄，原告稱：「台
    中市○○○街一三五號六樓瘋馬視廳中心負責人為我本人．．．於八十四年九月
    五日開始營業，營業時間廿四小時，每日營業額約一萬五千元．．．共十二名員
    工，月薪約一萬四千元。」，原告雖為原華視廳店商號負責人，惟其坦承該址瘋
    馬視廳中心為其所經營，又被告曾派員至該處查明該址「原華視廳店」經營ＭＴ
    Ｖ，其對外營業招牌仍懸掛「瘋馬視廳店」，有查詢資料附原處分卷（八十頁）
    可佐，原告對此亦不爭執（本院九十一年十月二十二日筆錄），按經營視廳娛樂
    業者，因商業考量或營業特性，店面招牌與登記商號名稱有所不同並非少見，是
    原告於上開時日在該址經營ＭＴＶ之事實，自足認定，原告以被告認定該事實所
    有錯誤，難謂有據。
五、再依上述警局談話筆錄，原告既稱該店每日營業時間廿四小時，每日營業額約一
    萬五千元，僱有十二名員工，月薪約一萬四千元等語，亦可知該店規模非小，且
    全天時段營業，按原告經營該ＭＴＶ，除此十二名員工之薪資外，衡情應有店租
    、水電、瓦斯、視聽器材及其他固定資產等營業成本，又依原告所申報之營利事
    業所得稅資料（原處分卷七七及七五頁），其八十四年十月至同年十二月止之租
    金支出為三十萬元，八十五年一月至同年十二月之租金則為一百二十萬元，即其
    每月租金支出為十萬元，再加上每月員工薪資十六萬八千元，二者合計即有二十
    六萬八千元，又加入上述其他成本因素，是原告所稱該店每日營業額約一萬五千
    元，自屬相當。
六、是被告以每日營業額約一萬五千元，計算原告於八十四年九月十一日至八十五年
    三月十二日之營業期間，共一百八十四日，扣除內含百分之十之娛樂稅、教育捐
    （娛樂稅之百分之三十）及營業稅百分之五，得出銷售額二、三三八、九八三元
    （原告質疑此數字來由，惟此計算式見原處分卷五十七頁反面復查決定書理由欄
    第二項），扣除原告申報之銷售額一、四七六、四六一元，漏報銷售金額八六二
    、五二二元，而原告未依法開立統一發票，被告乃依行為時營業稅法第五十一條
    第三款之規定，核定補徵營業稅四三、一二六元，並按所漏稅額處三倍之罰鍰一
    二九、三○○元（計至百元止），依首開規定，並無不合。
七、按被告以上述警局談話筆錄之原告陳詞內容，並參酌該店此期間之租金支出等營
    業成本，並非僅以警局談話筆錄為唯一依據，而計算本件原告每日營業額一萬五
    千元，採證符合經驗及論理法則，並無原告所指有違事實欄所述之改制前行政法
    院判決意旨、財政部函釋及行政訴訟法第一三六條規定準用民事訴訟法第二七七
    條之規定。又被告參照財政部發布之營業稅特種稅額查定辦法，以原告申報八十
    四、八十五年度營利事業所得稅時申報薪資及租金費用，除以類似行業最高費用
    率百分之三十五所得原告每日營業額一九、九六八元，此為被告對於原告上開警
    局談話筆錄之補強證據之一，並非以資為計算原告本件期營業期間每日營業額之
    唯一標準。又原告另稱「營業稅特種稅額查定辦法」適用於小規模營業人，而原
    告為經核定使用統一發票之營利事業，被告不得以本件適用該辦法等節，然被告
    衡諸上開各情，計算本件原告之營業額，既取證符合經驗及論理法則，有如上述
    ，因被告即使不用上開還原法之推算結果，仍可以原告經營該店之薪資、租金、
    水電及瓦斯等必要支出費用，合理計出原告每日營業額一萬五千元，此與客觀事
    證相符，而可堪據以認定，是原告此部分主張，亦屬無據。
八、綜上所陳，原處分（復查決定）並無違誤，訴願決定予維持，亦無不合，原告請
    求撤銷原處分、復查決定及訴願決定均撤銷，為無理由，其訴應予駁回。
據上論結，本件原告之訴為無理由，依行政訴訟法第一百九十五條第一項後段、第九
十八條第三項前段，判決如主文。
中　　華　　民　　國　　九十一　　　年　　　十二　　　月　　　十一　　　日
                 臺 中 高 等 行 政 法 院   第 四 庭
                                審 判 長 法  官　沈　應　南
                                         法  官　黃　淑　玲
                                         法  官　許　武　峰
右正本證明與原本無異。
如不服本判決，應於判決送達後二十日內向本院提出上訴書狀，其未表明上訴理由者
，應於提起上訴後二十日內向本院提出上訴理由書（須依對造人數附具繕本）；如於
本判決宣示或公告後送達前提起上訴者，應於判決送達後二十日內補提上訴理由書（
須附繕本）。未表明上訴理由者，逕以裁定駁回。
提起上訴應預繳送達用雙掛號郵票拾份（每份三十四元)。
中　　華　　民　　國　　九十一　　　年　　　十二　　　月　　　十一　　　日
                                     法院書記官  詹  靜  宜
